臺灣臺中地方法院民事判決　　　　　　 100年度訴字第2920號
原　　　告　林玉琴
訴訟代理人　盧星迪
被　　　告　蘇杏宜
上列被告因妨害家庭案件（本院刑事庭100年度簡上字第337號）
，經原告提起刑事附帶民事訴訟請求損害賠償事件（本院100年
度簡上附民字第21號），由本院刑事庭裁定移送民事庭審理，本
院於民國100年12月19日言詞辯論終結，判決如下：
    主    文
被告應給付原告新臺幣肆拾伍萬元。
原告其餘之訴駁回。
本判決原告勝訴部分得假執行。但被告如於假執行程序實施前，
以新臺幣肆拾伍萬元為原告預供擔保，得免為假執行。
    事實及理由
一、原告主張略以：
    被告明知訴外人盧清鐵為原告之配偶，竟基於相姦之犯意，
    自民國95年2、3月間起至同年7月12日止，在訴外人盧清鐵
    住處或汽車旅館等地，接續與盧清鐵為性行為多次。被告於
    同年6、7月間，向訴外人盧清鐵告知其有債務問題，訴外人
    盧清鐵因認其與被告為男女朋友關係，遂於95年6月29日、7
    月4日及7月7日，各將30萬元、10萬元及20萬元交付被告。
    被告又於95年7月7日，簽立書有「已收訖盧清鐵先生所提供
    之現金新臺幣陸拾萬元，幫忙本人償還債務，本人願無條件
    忠實成為盧清鐵之女人」、「甲方無條件心甘情願跟隨乙方
    ，並同意成為乙方忠實之女人」等內容之協議書及切結書（
    被告係以「陳麗君」之名義簽立）交予盧清鐵收執，之後被
    告即不知去向。嗣盧清鐵於97年7月間發現被告行蹤後，於
    同年8月間，承租臺中市○里區○○路○段245號房屋。被告
    遂偕同其母蘇富美，與盧清鐵共同居住在前開租屋處，並於
    同居期間，另行基於相姦之犯意，在臺中市○里區○○路○
    段245號房屋內，與盧清鐵接續為性行為多次。嗣被告與盧
    清鐵同居約1星期後，被告又因故離去。盧清鐵自認受騙，
    於98年1月25日向臺中市政府警察局太平分局宏龍派出所報
    案指訴遭被告詐騙，經該分局報請臺灣臺中地方法院檢察署
    檢察官偵查終結後，就被告前開涉嫌行使偽造私文書犯行部
    分，於99年5月12日以98年度偵緝字第1673號聲請簡易判決
    處刑書聲請簡易判決處刑。原告於99年5月26日，接獲上開
    聲請簡易判決處刑書，始悉上情。被告上開妨害家庭之犯行
    ，業經鈞院以100年度簡上字第337號判決在案。被告明知原
    告身罹重症，腎臟、輸尿管及膀胱等器官均已割除，常暈眩
    ，身體虛弱需親人照顧，竟誘拐原告之夫盧清鐵脫離家庭在
    外同居，棄原告於不顧，原告生活本算圓滿，雖然精神狀況
    及病情非常不穩定，但夫婦同住，夫君盧清鐵幫忙照料生活
    點滴盡職為人夫之本分，就因被告介入及誘拐至生活完全走
    樣，從95年2、3月間開始，盧清鐵開始時常不在家，甚而晚
    上有時不回家，當時原告情緒非常不穩定，幾乎在悲憤與焦
    慮及吵架的日子下生活，愁雲慘霧的日子可想而知，精神幾
    乎崩潰。被告犯錯，破壞別人家庭後亦無悔意，爰依侵權行
    為法律關係，請求被告應賠償原告精神慰撫金新臺幣（下同
    ）80萬元。並聲明：被告應給付原告80萬元。
二、被告答辯略以：
    依鈞院100年度簡上字第337號刑事判決之犯罪事實認定：「
    被告原於95年2、3月間，在臺中市○○區○○路車籠埔營區
    對面經營早餐店，並自稱『陳麗君』，因盧清鐵至該店用餐
    而相識。盧清鐵告知其妻即原告罹患疾病，無法行房，如願
    發生性行為，每次可得3,000元」、「惟被告因不願再與盧
    清鐵為性行為，於95年7月12日離開住處，未再與盧清鐵聯
    絡」、「盧清鐵於97年6月間...要求被告應履行前開成為『
    盧清鐵忠實女人』之承諾，進而於同年8月間，承租臺中市
    ○里區○○路二段245號房屋...嗣被告因故不願與盧清鐵繼
    續同居，遂與其母蘇富美離去該租屋處」等情節，可知被告
    並無誘拐原告之夫盧清鐵之行為，反而是被告與原告之夫盧
    清鐵相處期間，處處受盧清鐵控制被告生活，且盧清鐵性需
    求索求無度。被告目前生活無著，捉襟見肘，經濟陷入窮困
    ，甚至已無力繳納全民健保費而有欠費情形，且被告與高齡
    母親蘇富美同居共住相依為命，因母親自身經濟狀況不佳，
    又身罹疾病，行動不便，需被告長期隨侍在側，種種原因之
    下，被告始無法與原告進行和解，並非惡意不與原告和解。
    被告業經刑事判決科處刑責，量刑並無過輕，已足使被告產
    生警惕，亦容已些許彌補原告之精神受損，原告請求80萬元
    之精神慰撫金過高，請審酌被告加害原因及情節及原告痛苦
    之程度應非嚴重等情狀，准予核減原告請求之精神慰撫金數
    額。並聲明：原告之訴駁回。
三、法院之判斷：
（一）按刑事訴訟判決所認定之事實，固非當然有拘束民事訴訟
      判決之效力，但民事法院調查刑事訴訟原有之證據，而斟
      酌其結果以判斷事實之真偽，並於判決內記明其得心證之
      理由，即非法所不許（最高法院49年台上字第929號判例
      意旨參照），是本院自得調查刑事訴訟中原有之證據，斟
      酌其結果以判斷其事實。經查，原告主張被告明知訴外人
      盧清鐵為原告之配偶，竟先於95年2、3月間起至同年7月
      12日止，在訴外人盧清鐵住處或汽車旅館等地，接續與盧
      清鐵為性行為多次；復於97年8月間，在訴外人盧清鐵承
      租之臺中市○里區○○路○段245號住處內，接續與盧清
      鐵為性行為多次；被告上開妨害家庭之犯行，業經本院刑
      事庭100年度簡上字第337號判決在案等事實，為被告所不
      爭執，復經原告以證人身分在上開刑事案件偵查中證述在
      案，並經證人盧星迪（即原告與盧清鐵之子）在上開刑事
      案件偵查中證述在卷，且有訴外人盧清鐵前於臺灣臺中地
      方法院檢察署98年度偵緝字第1673號偽造文書案件中證述
      可佐，另有原告之戶籍謄本、被告簽立之切結書及協議書
      影本存卷可參，此外，尚據本院調取上開刑事案卷核閱無
      訛，故堪信為真實。
（二）次按因故意或過失，不法侵害他人之權利者，負損害賠償
      責任。故意以背於善良風俗之方法，加損害於他人者亦同
      。又按不法侵害他人之身體、健康、名譽、自由、信用、
      隱私、貞操，或不法侵害其他人格法益而情節重大者，被
      害人雖非財產上之損害，亦得請求賠償相當之金額。前2
      項規定，於不法侵害他人基於父、母、子、女或配偶關係
      之身分法益而情節重大者，準用之。民法第184條第1項、
      第195條第1項前段、第3項分別定有明文。再者，通姦足
      以破壞夫妻間之共同生活，非法所許，故配偶之一方與他
      人通姦，或明知為有配偶之人而與之相姦，均係以違反保
      護個人法益之法規或有背公序良俗之方法加損害於他人，
      配偶之他方如因此受有財產上或非財產上之損害，自得依
      民法第184條第1項後段之規定請求損害賠償（最高法院41
      年台上字第278號判例可資參照）。本件被告於上開時間
      、地點，與原告之配偶即訴外人盧清鐵相姦，係侵害原告
      基於配偶關係之身分法益，且經判處罪刑確定，其與原告
      之配偶相姦期間非短，次數非少，情節重大，原告主張其
      受有非財產上之損害，依侵權行為之法律關係請求被告賠
      償，核屬有據。
（三）又按慰藉金之賠償，須以人格權遭遇侵害，使精神上受有
      痛苦為必要，其核給之標準固與財產上損害之計算不同，
      然非不可斟酌雙方身分、資力與加害程度，及其他各種情
      形核定相當之數額（最高法院51年台上字第223號判例要
      旨供參）。查原告固主張係被告誘拐盧清鐵同居及相姦等
      情；被告固辯稱依本院100年度簡上字第337號刑事判決之
      犯罪事實認定：「盧清鐵告知其妻即原告罹患疾病，無法
      行房，如願發生性行為，每次可得3,000元」、「被告因
      不願再與盧清鐵為性行為，於95年7月12日離開住處，未
      再與盧清鐵聯絡」、「盧清鐵要求被告應履行前開成為『
      盧清鐵忠實女人』之承諾，進而於同年8月間，承租臺中
      市○里區○○路○段245號房屋...嗣被告因故不願與盧清
      鐵繼續同居，遂與其母蘇富美離去該租屋處」等情節，故
      辯稱係遭盧清鐵誘使控制，情非得已云云；惟按刑事訴訟
      判決所認定之事實，並非當然有拘束民事訴訟判決之效力
      ，本院應自為調查刑事訴訟中原有之證據，斟酌其結果以
      判斷其事實，業如前述，故縱令本院100年度簡上字第337
      號刑事判決之犯罪事實欄確有如被告所主張之上開文字記
      載，但本院審理本件民事損害賠償事件時，並非當然受該
      刑事判決之拘束，而應調查斟酌全案證據資料後資以判斷
      其事實。本院核諸被告與訴外人盧清鐵於上開刑事案件偵
      查及法院審理時之歷次供述內容，對於究竟係何人先主動
      誘使對方同居並進而相姦，以及為何被告先後於95年7月
      12日、97年8月間，二度從其與盧清鐵同居處不告而別不
      知去向，其二人所供述情節南轅北轍，莫衷一是，且被告
      辯稱係遭盧清鐵誘使及控制一節，始終僅有被告個人陳述
      ，衡諸全案卷證並無其它證據佐證被告所述屬實，是以本
      院依據兩造提出之全部訴訟資料，認為本件僅足以認定被
      告確有與原告之配偶盧清鐵同居及相姦之行為，至於原告
      主張係被告誘拐盧清鐵一節，以及被告辯稱係受盧清鐵誘
      使控制一節，均難認屬實，故關於被告加害之情節，尚難
      徒憑原告、被告各自所為之主張而率爾採信。再查，原告
      因長期罹患腎臟疾病，長期洗腎，現為極重度器障患者（
      詳刑案影卷內之身心障礙手冊），名下有數筆不動產及汽
      車等財產（詳本院卷第14至20頁之稅務電子閘門財產調件
      明細表及所得調件明細表），被告曾經營小吃店、從事娛
      樂業（詳刑案影卷內證人王世進於臺中地檢署98年度偵緝
      字第1673號詐欺案件之偵訊筆錄及被告於本院99年度中簡
      上字第844號偽造文書案件之審判筆錄），現名下查無動
      產、不動產及所得收入資料（詳本院卷第21至24頁之稅務
      電子閘門財產調件明細表及所得調件明細表、第56至57頁
      之財產歸屬資料清單），經斟酌兩造之身分地位、教育程
      度、經濟能力、被告加害情形及原告精神所受痛苦之程度
      ，認原告請求精神慰撫金80萬元，略有過高之情，應予酌
      減為45萬元方為適當，至於原告逾此數額以外之請求，則
      為無理由。
（四）綜上所述，原告依侵權行為之法律關係，請求被告給付45
      萬元之精神慰撫金，為有理由，應予准許；超過上開應准
      許之部分，為無理由，應予駁回。
四、本件原告勝訴部分，為所命給付金額未逾50萬元之判決，爰
    依民事訴訟法第389條第1項第5款、第392條第2項之規定，
    依職權宣告假執行及被告預供擔保後得免為假執行。
五、本件事證已臻明確，兩造其餘攻擊、防禦方法及所提出之各
    項證據資料，核與判決結果不生影響，爰不逐一論述，附此
    敘明。
六、本件原告提起刑事附帶民事訴訟，而由本院刑事庭依刑事訴
    訟法第504條第1項規定，裁定移送前來，依同條第2項規定
    免繳納裁判費，其於本院審理期間，亦未滋生其他訴訟必要
    費用，並無訴訟費用負擔問題，附予敘明。
七、結論：本件原告之訴為一部有理由，一部無理由，依民事訴
    訟法第389條第1項第5款、第392條第2項，判決如主文。
中    華    民    國    100    年    12    月   30    日
                  民事第二庭    法  官  廖慧如
正本係照原本作成。
如對本判決上訴，須於判決送達後20日內向本院提出上訴狀（須
附繕本）。如委任律師提起上訴者，應一併繳納上訴審裁判費。
中    華    民    國    100    年    12    月   30    日
                                書記官  林雅慧